臺灣高等法院民事裁定
                                      107年度上字第840號
上  訴  人  馬家駒  
訴訟代理人  王寶蒞律師                   
            卓詠堯律師                     
上  訴  人  盧蔡淑真
            陳洪麗琴
            林惠真  
            楊文綺  
            蔡淑陶  
            郁鎮香  
            梁意華  

            蘇逸碩  
            陳芳男  
            李惠心  
            姚文倩  

            陳玉佳  
            王巡敏  
            曾惠敏  
共      同
訴訟代理人  林禮模律師
視同上訴人  江美玲  
被上訴人    蔡鑑清  
訴訟代理人  蔡錦得律師
上列當事人間確認界址事件，上訴人請求返還溢繳之裁判費用，
本院裁定如下：
    主  文
上訴人盧蔡淑真、陳洪麗琴、林惠真、楊文綺、蔡淑陶、郁鎮香
、梁意華、蘇逸碩、陳芳男、李惠心、姚文倩、陳玉佳、王巡敏
、曾惠敏及視同上訴人江美玲等人於臺灣臺北地方法院溢繳之第
一審裁判費用新臺幣壹萬柒仟柒佰貳拾壹元，准予返還。
其餘聲請駁回。
上訴人馬家駒、盧蔡淑真、陳洪麗琴、林惠真、楊文綺、蔡淑陶
、郁鎮香、梁意華、蘇逸碩、陳芳男、李惠心、姚文倩、陳玉佳
、王巡敏、曾惠敏等於本院溢繳之第一、二審裁判費用合計新臺
幣拾肆萬玖仟貳佰肆拾貳元，應予返還。
    理  由
一、訴訟費用如有溢收情事者，法院應依聲請並得依職權以裁定
    返還之；民事訴訟法第77條之26第1項定有明文。次按民事
    訴訟法第77條之1第2項規定，核定訴訟標的之價額，以起訴
    時之交易價額為準；無交易價額者，以原告就訴訟標的所有
    之利益為準，且訴訟標的價額之核定應以原告起訴所主張之
    法律關係之價額為準。再按訴訟標的之價額不能核定者，以
    民事訴訟法第466條所定不得上訴第三審之最高利益額數加
    10分之1定之，同法第77條之12定有明文，司法院前於民國
    （下同）91年1月29日以院臺廳民一字第03075號函將不得
    上訴第三審之利益額數，提高為新臺幣（下同）150萬元，
    故訴訟標的之價額不能核定者，應以165萬元定之。末按民
    事訴訟法第427條第2項第5款規定：所謂因定不動產界線之
    訴訟，或設置界標涉訟者，係指不動產之經界不明，或就經
    界有爭執而求定其界線所在之訴訟而言，此與請求確認某不
    動產至某界線屬於自己所有或不屬於被告所有而涉訟者不同
     (最高法院100年度台抗字第164號民事裁定意旨同此見解）
    。若屬不動產經界之訴訟，雖為財產權上之爭執，然其訴訟
    標的價額不能核定，應依前揭民事訴訟法第77條之12核定為
    165萬元，故第一審應徵裁判費用17,335元，第二審應徵裁
    判費用26,002元。
二、經查：
  ㈠本件上訴人及視同上訴人於原審訴請確認坐落臺北市○○區○○
    段○○段000○00000地號土地（下分稱系爭665、656-1地號土
    地）之界址（下稱系爭訴訟)，兩造就前開土地重測後登記
    之土地面積並不爭執〔見本院卷㈢47頁、第69頁〕，則上訴人
    及視同上訴人既僅請求判定系爭665、656-1地號土地之界址
    ，揆諸前開說明，本件訴訟標的價額之計算，應核定為165
    萬元，第一審應徵裁判費用17,335元，第二審應徵裁判費用
    26,002元。然原審〔即臺灣臺北地方法院（下稱臺北地院）1
    03年北簡字第4447號〕於民國（下同）103年10月16日言詞辯
    論期日經法官諭知，系爭訴訟所爭執之土地面積為12.88平
    方公尺，上訴人及視同上訴人以起訴時所繳納裁判費不足，
    應依附近實際登錄價格或土地鑑定報告所計算之訴訟標的價
    額補繳裁判費〔見原審103年度北簡字第4447號卷（下稱北簡
    4447號卷）第106頁〕，經上訴人（除馬家駒外）及視同上訴
    人以附近土地建物成交市價每坪882,000元核算本件訴訟標
    的價額為3,436,448元，裁判費應為35,056元（見北簡4447
    號卷第123頁)，並於103年11月3日補繳裁判費17,721元（見
    北簡4447號卷第2頁）；嗣原審為上訴人及視同上訴人敗訴
    之判決，上訴人馬家駒於104年7月17日聲明不服，提起上訴
    ，並繳納裁判費52,584元〔見原審104年度簡上字第385號卷
    （下稱簡上385號卷）卷面後附之自行收納款項收據及第1頁
    ；其餘上訴人及視同上訴人於104年7月21日提起上訴時，則
    未繳納裁判費--見同卷第5頁、第15頁〕
　　。惟上訴人馬家駒於105年5月9日具狀聲請返還溢繳之裁判
    費26,582元（計算式：52,584－26,002＝26,582），經原審於
    105年6月21日以104年度簡上字第385號民事裁定准予返還上
    訴人馬家駒溢繳之裁判費26,582元，此有前開聲請狀、民事
    裁定、發還裁判費領款收據附卷可稽（ 見簡上385號卷面後
    附之發還裁判費領款收據、第119頁至第120頁、第128頁至
    第129頁）。是上訴人（除馬家駒外）聲請返還溢繳之第一
    審裁判費17,721元部分為有理由，應予准許；至聲請返還上
    訴人馬家駒溢繳之裁判費26,582元部分，上訴人（除馬家駒
    外）並非繳款人，且已經原審裁定返還上訴人馬家駒，故此
    部分聲請為無理由。
　㈡另本院於108年10月30日裁定命上訴人及視同上訴人補繳原審
    更審前一審訴訟之裁判費59,697元，更審二審訴訟之裁判費
    89,545元，合計149,242元，上訴人業於108年11月15日繳納
    〔見本院卷第㈢第226頁〕，上訴人雖未聲請返還，惟上訴人前
    開補繳之裁判費既已溢繳如前所述之第一、二審裁判費，則
    就上開溢繳之第一、二審裁判費59,697元、89,545元
　　，合計149,242元部分，本院爰依職權裁定應予返還。
三、爰裁定如主文。
中　　華　　民　　國　 109　　年　　6 　　月　　29　　日
                  民事第十庭 
                        審判長法  官   黃嘉烈
                              法  官   陳筱蓉
                              法  官   高明德
正本係照原本作成。
如不服本裁定，應於收受送達後10日內向本院提出抗告狀，並應
繳納抗告費新臺幣１千元。
中　　華　　民　　國　　109 　年　　6 　　月　　29　　日
　　　　　　　　　　　　
　　　　　　　　　　　　　　　書記官   林淑貞